【裁判字號】    97,交易,77
【裁判日期】    970513
【裁判案由】    過失傷害
【裁判全文】
臺灣彰化地方法院刑事判決              97年度交易字第77號
公  訴  人  臺灣彰化地方法院檢察署檢察官
被      告  甲○○
輔  佐  人  蕭明言
上列被告因過失傷害案件，經檢察官提起公訴（九十七年度調偵
字第四八號），本院判決如下：
    主  文
甲○○因過失傷害人，處有期徒刑月，減為有期徒刑壹月又拾
伍日，如易科罰金，以新臺幣壹仟元折算壹日。
    事  實
一、甲○○於民國九十六年三月三十一日下午五時二十分許，駕
    駛車牌號碼六一八○－ＧＡ號自用小客車，沿彰化縣田中鎮
    ○○路由北往南方向行駛，行至員集路與中正路交岔路口，
    欲右轉中正路，原應注意駕駛人應遵守道路交通標誌、標線
    、號誌之指示，汽車在同向二車道以上之道路，應依標誌或
    標線之指示行駛，而依當時天候晴、日間自然光線、柏油道
    路、路面乾燥、無缺陷、無障礙物、視距良好，亦無不能注
    意之情事，竟疏未注意右轉彎應依標線指示行駛右轉專用車
    道，仍行駛在內側之直行專用車道，適有丙○○騎乘車牌號
    碼ＮＯＢ－七五一號重型機車，搭載乙○○○，沿員集路由
    北往南方向、同向行駛，行至上開交岔路口，欲直行員集路
    ，亦疏未注意直行應依標線指示行駛直行專用車道，而行駛
    在外側之右轉專用車道，甲○○所駕駛之上開自用小客車右
    側車門因而與丙○○所騎乘之上開重型機車左側車身發生碰
    撞，致丙○○受有兩上肢、兩膝多處挫傷、左肩、左手腕挫
    傷、扭傷之傷害，乙○○○則受有頭部裂傷併顱內出血、左
    手肘裂傷、左下肢多處擦傷之傷害。甲○○於肇事後，在未
    被有偵查犯罪職權之機關或公務員發覺其犯罪前，主動向據
    報前來處理之彰化縣警察局交通警察隊田中分隊警員蘇偉憲
    表示其為肇事人，而自首接受裁判。
二、案經丙○○、乙○○○訴由彰化縣警察局田中分局報告臺灣
    彰化地方法院檢察署檢察官偵查起訴。
    理  由
一、按被告以外之人於審判外之言詞或書面陳述，除法律有規定
    者外，不得作為證據。被告以外之人於審判外之陳述，雖不
    符前四條之規定，而經當事人於審判程序同意作為證據，法
    院審酌該言詞陳述或書面陳述作成時之情況，認為適當者，
    亦得為證據。當事人、代理人或辯護人於法院調查證據時，
    知有第一百五十九條第一項不得為證據之情形，而未於言詞
    辯論終結前聲明異議者，視為有前項之同意。刑事訴訟法第
    一百五十九條第一項、第一百五十九條之五分別定有明文。
    經查，證人即告訴人丙○○、乙○○○於警詢時之證述，雖
    屬被告以外之人於審判外之言詞陳述，為傳聞證據，然經本
    院於審理時當庭直接提示而為合法之調查，被告未於言詞辯
    論終結前聲明異議，本院復審酌該等言詞陳述係由證人出於
    自由意識而陳述，並無非法取證之情況，依刑事訴訟法第一
    百五十九條之五之規定，認上開證人於警詢時之證述，應得
    採為認定本件犯罪事實所憑之證據。
二、上開事實，業經被告甲○○於本院審理時，坦承不諱，核與
    證人丙○○、乙○○○於警詢時，證述之情節相符，並有道
    路交通事故調查報告表(一)、(二)、道路交通事故現場圖、臺灣
    省彰化縣區車輛行車事故鑑定委員會九六○三三三號鑑定意
    見書、乙○○○之童綜合醫院診斷書、丙○○、乙○○○之
    仁和醫院診斷書各一紙、證號查詢汽車駕駛人資料二紙、現
    場照片十幀在卷為憑。按駕駛人駕駛汽車，應遵守道路交通
    標誌、標線、號誌之指示，並服從交通指揮人員之指揮；汽
    車在同向二車道以上之道路，應依標誌或標線之指示行駛道
    路；交通安全規則第九十條、第九十八條第一項分別定有明
    文。被告駕駛汽車，自應注意上述道路交通安全規則之規定
    ，又依附卷之道路交通事故調查報告表(一)、(二)所載，本件車
    禍發生時，天候晴、日間自然光線、柏油道路、路面乾燥、
    無缺陷、無障礙物、視距良好等情況，被告並無不能注意之
    情事，竟疏未注意右轉彎應依標線指示行駛右轉專用車道，
    而肇致車禍發生，致告訴人丙○○、乙○○○因而受傷，顯
    已違反前揭道路交通安全規則之規定，其有過失至明，又其
    過失行為既係造成告訴人傷害之直接原因，二者間即具有相
    當因果關係。又告訴人丙○○騎乘上開重型機車，亦有直行
    未依標線指示行駛直行專用車道，雖亦與有過失，而同為肇
    事原因，此有臺灣省彰化縣區車輛行車事故鑑定委員會九六
    ○三三三號鑑定意見書一份在卷可參（調偵字第四八號偵卷
    第六、七頁），然此仍無解於被告上開過失責任之認定。綜
    上所述，足徵被告之自白確與事實相符，被告過失傷害之犯
    行，應堪認定。
三、核被告所為，係犯刑法第二百八十四條第一項前段之過失傷
    害罪。被告以一過失行為，致告訴人丙○○、乙○○○二人
    受傷，係屬同種之想像競合犯，應依刑法第五十五條規定，
    從一情節較重之過失傷害罪處斷。又被告肇事後，於報案人
    或勤指中心轉來資料未報明肇事人姓名，在未被有偵查犯罪
    職權之機關或公務員發覺前，即向據報前來處理之彰化縣警
    察局交通警察隊田中分隊警員蘇偉憲表示其為肇事人而自首
    ，此有彰化縣警察局道路交通事故肇事人自首情形紀錄表一
    紙（偵字第九五三九號卷第二三頁）在卷可考，其自首而受
    裁判，併依刑法第六十二條前段規定，減輕其刑。爰審酌本
    件車禍發生被告與告訴人同為肇事原因之過失程度，告訴人
    所受傷害非輕，被告迄今猶未與告訴人達成和解，暨犯罪後
    坦承犯行，態度尚屬良好等一切情狀，量處如主文所示之刑
    。又中華民國九十六年罪犯減刑條例業於九十六年七月四日
    公布，並於同月十六日施行，依該條例第二條規定，犯罪在
    九十六年四月二十四日以前者，除本條例另有規定外，應予
    以減刑，本件被告之犯罪時間在九十六年三月三十一日，且
    被告所犯過失傷害罪，非屬該條例第三條所列不予減刑之罪
    ，爰依中華民國九十六年罪犯減刑條例第二條第一項第三款
    、第七條、第九條規定，減其宣告刑二分之一，併諭知易科
    罰金之折算標準。
據上論斷，應依刑事訴訟法第二百九十九條第一項前段，刑法第
二百八十四條第一項前段、第六十二條前段、第四十一條第一項
前段，刑法施行法第一條之一第一項、第二項前段，中華民國九
十六年罪犯減刑條例第二條第一項第三款、第七條、第九條，判
決如主文。
本案經檢察官蔡曉崙到庭執行職務。
中    華    民    國    97    年    5     月    13    日
                          交通法庭    法  官  鄭舜元
以上正本證明與原本無異。
如不服本判決，應於判決送達後10日內，向本院提出上訴書狀，
上訴書狀應「敘述具體上訴理由」，並按他造當事人之人數附繕
本。「切勿逕送上級法院」。
告訴人或被害人對於判決如有不服具備理由請求檢察官上訴者，
其上訴期間之計算係以檢察官收受判決正本之日期為準。
中    華    民    國    97    年    5     月    13    日
                                      書記官  呂雅惠
附錄：論罪科刑法條：
刑法第284條
因過失傷害人者，處6月以下有期徒刑、拘役或5百元以下罰金，
致重傷者，處1年以下有期徒刑、拘役或5百元以下罰金。
從事業務之人，因業務上之過失傷害人者，處1年以下有期徒刑
、拘役或1千元以下罰金，致重傷者，處3年以下有期徒刑、拘役
或2千元以下罰金。


司法院資訊處製作；財團法人民間司法改革基金會備份。
